【裁判字號】    85,台非,277
【裁判日期】    850926
【裁判案由】    竊佔
【裁判全文】
最高法院刑事判決                                八十五年度台非字第二七七號
    上訴人  最高法院檢察署檢察總長
    被  告  甲○○
右上訴人因被告竊佔案件，對於台灣高等法院中華民國八十五年四月十八日第二審確
定判決（八十五年度上易字第七六八號，起訴案號：台灣士林地方法院檢察署八十四
年度偵字第五六八七號），認為違法，提起非常上訴，本院判決如左：
    主  文
原判決及第一審判決均撤銷。
甲○○共同意圖為自己不法之利益，而竊佔他人之不動產，累犯、處有期徒刑月。
    理  由
非常上訴理由稱：「按判決適用法則不當者，為違背法令，刑事訴訟法第三百七十八
條定有明文。本件原確定判決認定被告甲○○明知坐落台北市○○區○○路一二○號
房屋係陳麗莉所有並租予案外人高淑雯使用，竟未經陳麗莉或高淑雯之同意，夥同案
外人王彩霞（女四十七年四月二日生，未據起訴）共同意圖為自己不法之利益（減少
每月約新台幣五萬元租金之支付），於八十四年二、三月間起無故侵入該住宅而竊佔
之，隨僱不知情之工人邱進來將原屋客廳之屏風式櫥櫃更改顏色，又將主臥房及嬰兒
房之床桌壁櫥等予以拆卸毀損後，另行裝潢，將其經營且為負責人之道光發展有限公
司總辦公室遷設於斯，足以生損害於陳麗莉及高淑雯。案經陳麗莉訴請台灣士林地方
法院檢察署檢察官偵查起訴等情，並認被告所為，係犯刑法第三百零六條第一項、第
三百二十條第二項、第一項，第三百五十四條之罪。所犯三罪間互有方法結果之牽連
關係，應從一重論以刑法第三百二十條第二項之竊佔罪云云，固非無據。
惟按刑法第三百零六條之無故侵入罪，依同法第三百零八條第一項規定，須告訴乃論
。又犯罪之被害人，得為告訴，刑事訴訟法第二百三十二條定有明文。所謂被害人，
係指因犯罪行為直接受害之人而言，亦迭經最高法院著有判例可稽。本件原判決既認
定陳麗莉已將上開房屋，出租予高淑雯住居使用，則該房屋雖屬陳麗莉所有，但因陳
麗莉出租而未續在該房屋居住之事實，顯已非陳麗莉之住宅，從而被告縱有無故侵入
該住宅，但對陳麗莉之居住安寧與私人生活秘密之保持，毫不生影響，自非該罪之被
害人，從而對被告所犯無故侵入罪，自不得為告訴。而承租使用該房屋之高淑雯，對
被告所犯無故侵入罪，又未提出告訴，此亦有原偵查卷可供查考，則被告所犯無故侵
入罪，雖與竊盜、毀損罪，有裁判上一罪之牽連關係，然因未經告訴，法院仍僅能就
竊佔，毀損部分為判決，乃第一審法院對被告所犯之告訴乃論罪而未經被害人高淑雯
告訴之無故侵入住宅部分，竟一併予以審判論罪，被告上訴後，原判決不予糾正改判
，駁回被告之上訴，均有判決適用法則不當之違法，案經確定，且不利於被告，爰依
刑事訴訟法第四百四十一條、第四百四十三條提起非常上訴，以資救濟。」云云。
本院按：判決適用法則不當者，為違背法令，刑事訴訟法第三百七十八條定有明文。
又刑法第三百零六條之無故侵入住宅罪，依同法第三百零八條第一項之規定須告訴乃
論。而犯罪之被害人得為告訴，所指被害人，係指因犯罪行為直接受害之人而言。本
件確定判決認定陳麗莉已將台北市○○區○○路一二○號房屋出租予高淑雯，則該房
屋雖屬陳麗莉所有，但其未在該房屋內居住，縱然被告無故侵入，但對陳麗莉之居住
安寧及保持生活上隱私毫不生影響，自非該罪之被害人，從而對被告所犯刑法第三百
零六條第一項之罪，自不得提出告訴，而承租該房屋之被害人高淑雯，對被告所犯無
故侵入住宅部分，又未提起告訴，則被告所犯無故侵入他人住宅罪，雖與竊佔、毀損
罪，有裁判上一罪之牽連關係，然因未經告訴，法院僅能就竊佔、毀損部分為判決，
乃第一審法院對被告所犯無故侵入住宅部分，竟一併予以論罪，原確定判決未予糾正
，仍予維持駁回被告在第二審之上訴，自有判決適用法則不當之違法。案經確定，且
不利於被告，上訴意旨執以指摘洵有理由，應由本院將原判決及第一審判決均撤銷，
改判如主文第二項所示，以資糾正。
據上論結，應依刑事訴訟法第四百四十七條第一項第一款但書，刑法第三百二十條第
二項第一項、第三百五十四條、第五十五條、第四十七條，罰金罰鍰提高標準條例第
一條前段，判決如主文。
中      華      民      國    八十五    年      九      月    二十六    日
                              最高法院刑事第二庭
                                  審判長法官  施  文  仁
                                        法官  陳  炳  煌
                                        法官  張  淳  淙
                                        法官  洪  文  章
                                        法官  陳  世  淙
      右正本證明與原本無異
                                              書  記  官
中      華      民      國    八十五    年      十      月      二      日


司法院資訊處製作；財團法人民間司法改革基金會備份。
